臺灣臺中地方法院刑事判決　　　　　　 100年度易字第2669號
公　訴　人　臺灣臺中地方法院檢察署檢察官
被　　　告　單志翔
上列被告因詐欺案件，經檢察官提起公訴（100年度偵字第10239
、12537號），被告於本院準備程序中就被訴事實為有罪之陳述
，經本院合議庭裁定由受命法官獨任依簡式審判程序審理，判決
如下：
    主    文
單志翔幫助意圖為自己不法之所有，以詐術使人將本人之物交付
，處有期徒刑月，如易科罰金，以新台幣壹仟元折算壹日。
    犯罪事實
一、單志翔明知金融機構帳戶之存摺及金融卡係供自己使用之重
    要理財工具，關係個人財產、信用之表徵，且可預見存摺、
    金融卡及其密碼如交予他人使用，而未加以闡明正常用途，
    極易被利用為與財產有關之犯罪工具，竟仍不顧他人可能遭
    受財產上損害之危險，而基於縱若其金融機構帳戶被利用作
    為詐欺取財，並不違背其本意之幫助犯意，於民國（下同）
    100年1月13日晚上10時許，在臺中市○○○路與文心路交岔
    路口附近之「7-11」便利商店前，將其向國泰世華商業銀行
    五權分行（以下稱國泰世華銀行五權分行）所申設開立第00
    0000000000號帳戶及向合作金庫商業銀行臺中分行（以下稱
    合作金庫銀行臺中分行）所申設開立第0000000000000號帳
    戶之存摺影本、金融卡（包括密碼）等物，交付予某真實姓
    名、年籍不詳之成年男子以供使用。該真實姓名、年籍不詳
    之成年男子及所屬詐欺集團成年成員取得單志翔所有上開國
    泰世華銀行五權分行、合作金庫銀行臺中分行帳戶之存摺影
    本、金融卡（包括密碼）等物後，即共同意圖為自己不法之
    所有，於(一)100年1月15日下午3時許，由該詐欺集團某真實
    姓名、年籍不詳之成年成員自稱網路賣家人員撥打電話予莊
    凱傑，向莊凱傑佯稱：因其先前購物操作錯誤，致多下訂10
    項物品，將遭自動扣款，為取消分期扣款，需依指示操作AT
    M等語，使莊凱傑信以為真而陷於錯誤，遂依該成年成員指
    示，於同日晚上9時55分許，至南華大學附設彰化銀行ATM，
    將新臺幣（下同）2萬989元匯至單志翔所有上開國泰世華銀
    行五權分行帳戶內。該真實姓名、年籍不詳之成年男子及所
    屬詐欺集團成年成員隨即於當日利用金融卡領出所詐得上開
    款項。(二)100年1月15日下午6時30分許，由該詐欺集團某真
    實姓名、年籍不詳之成年成員自稱雅虎奇摩拍賣之店家撥打
    電話予楊宗霖，向楊宗霖佯稱：因系統發生問題，致其先前
    於同年1月11日購買之商品數量將於當（15）日多下標購買
    10件，需至提款機前操作取消之前多下標物品等語，使楊宗
    霖信以為真而陷於錯誤，遂依該成年成員指示，於同日晚上
    10時許，至臺北市○○區○○路3段173號全家便利商店ATM
    ，將5015元（含手續費17元）匯至單志翔所有上開國泰世華
    銀行五權分行帳戶內。該真實姓名、年籍不詳之成年男子及
    所屬詐欺集團成年成員隨即於當日利用金融卡領出所詐得上
    開款項。(三)100年1月15日晚上8時30分許，由該詐欺集團某
    真實姓名、年籍不詳之成年成員自稱網路服飾店人員撥打電
    話予陳明駿，向陳明駿佯稱：其日前於雅虎拍買所購買物品
    ，因商店人員作業疏失致數量有錯誤，請確認帳戶餘額是否
    短少，並需至ATM操作取消自動扣款方式，否則每個月會遭
    自動扣款等語，使陳明駿信以為真而陷於錯誤，遂依該成年
    成員指示，於同日晚上10時33分許、同日晚上10時43分許，
    至郵局ATM，將2萬2074元、2萬1111元匯至單志翔所有上開
    國泰世華銀行五權分行帳戶內。該真實姓名、年籍不詳之成
    年男子及所屬詐欺集團成年成員隨即於當日利用金融卡領出
    所詐得上開款項。(四)100年1月15日晚上11時許，蔣寶儀在家
    中上網瀏覽，發現該詐欺集團某真實姓名、年籍不詳之成年
    成員在露天拍賣網站上虛偽刊登欲拍賣APPLE IPOD TOUCH商
    品，並以MSN和賣家聯繫購買商品事宜，蔣寶儀乃下單訂購
    ，經該詐騙集團成年成員於同年1月17日下午1時許，以網路
    電話SKYPE撥打電話予蔣寶儀要求儘速匯款，使蔣寶儀信以
    為真而陷於錯誤，遂依該成年成員指示，於同日下午3時7分
    ，至高雄市○○區○○路武廟郵局，將4500元匯至單志翔所
    有上開合作金庫銀行臺中分行帳戶內。該真實姓名、年籍不
    詳之成年男子及所屬詐欺集團成年成員隨即於當日利用金融
    卡領出所詐得上開款項。(五)100年1月17日晚上9時許，黃惠
    涓在家中上網瀏覽，發現該詐欺集團某真實姓名、年籍不詳
    之成年成員在露天拍賣網站上虛偽刊登欲拍賣APPLE IPOD T
    OUCH 4 32G商品，並以MSN和賣家聯繫購買商品事宜，使黃
    惠涓信以為真而陷於錯誤下單訂購，遂依該成年成員指示，
    於同日晚上9時11分，至臺中市○○區○○路147號7-11便利
    商店的中國信託ATM，將7000元匯至單志翔所有上開合作金
    庫銀行臺中分行帳戶內。該真實姓名、年籍不詳之成年男子
    及所屬詐欺集團成年成員隨即於當日利用金融卡領出所詐得
    上開款項。(六)100年1月17日晚上9時許，施鎧霖在彰化縣鹿
    港鎮○○街130巷17號上網瀏覽，發現該詐欺集團某真實姓
    名、年籍不詳之成年成員在露天拍賣網站上虛偽刊登欲拍賣
    IPHONE 4 32G商品，施鎧霖乃下單訂購，該詐騙集團成年成
    員並要求以線上ATM匯款，使施鎧霖信以為真而陷於錯誤，
    遂依該成年成員指示，於同日晚上10時許，以線上ATM將2萬
    4000元匯至單志翔所有上開合作金庫銀行臺中分行帳戶內。
    該真實姓名、年籍不詳之成年男子及所屬詐欺集團成年成員
    隨即於當日利用金融卡領出所詐得上開款項。(七)100年1月17
    日晚上11時許，蕭正明在家中上網瀏覽，發現該詐欺集團某
    真實姓名、年籍不詳之成年成員在露天拍賣網站上虛偽刊登
    欲拍賣CANON G12相機組商品，使蕭正明信以為真而陷於錯
    誤下單訂購，遂依該成年成員指示，於同日晚上11時43分，
    委託其弟弟蕭榕慶至郵局ATM，將9000元匯至單志翔所有上
    開合作金庫銀行臺中分行帳戶內。該真實姓名、年籍不詳之
    成年男子及所屬詐欺集團成年成員隨即於當日利用金融卡領
    出所詐得上開款項。(八)100年1月17日晚上10時許，黃文慧在
    家中上網瀏覽，發現該詐欺集團某真實姓名、年籍不詳之成
    年成員在露天拍賣網站上虛偽刊登欲拍賣CANON S95相機商
    品，並以MSN和賣家聯繫購買商品事宜，使黃文慧信以為真
    而陷於錯誤下單訂購，遂依該成年成員指示，於同日晚上11
    時50分，至臺北市○○○路○段68號中國信託敦南分行ATM，
    將8000元匯至單志翔所有上開合作金庫銀行臺中分行帳戶內
    ，因單志翔於100年1月18日辦理金融卡掛失，致該真實姓名
    、年籍不詳之成年男子及所屬詐欺集團成年成員因而未能領
    出黃文慧遭詐騙所匯入之8000元。嗣分別經莊凱傑、楊宗霖
    、陳明駿、蔣寶儀、黃惠涓、施鎧霖、蕭正明、黃文慧察覺
    有異，始知受騙，並報警處理，為警循線查獲上情。
二、案經陳明駿訴由桃園縣政府警察局楊梅分局報請及莊凱傑、
    楊宗霖、蔣寶儀、黃惠涓、施鎧霖、黃文慧、蕭正明訴由臺
    中市政府警察局霧峰分局報請臺灣臺中地方法院檢察署檢察
    官偵查起訴。
    理    由
一、本件被告單志翔所犯係死刑、無期徒刑、最輕本刑為3年以
    上有期徒刑以外之罪，其於準備程序中就被訴事實為有罪之
    陳述，經告知簡式審判程序之旨，並聽取公訴人及被告之意
    見後，本院合議庭認為適宜而裁定由受命法官獨任進行簡式
    審判程序。又本件係經被告於準備程序期日為有罪之陳述，
    而經本院合議庭裁定由受命法官獨任以簡式審判程序加以審
    理，則依據刑事訴訟法第273條之2、同法第159條第2項之規
    定，不適用傳聞法則有關限制證據能力之相關規定，合先敘
    明。
二、上揭犯罪事實，業據被告單志翔於本院行準備程序、審理時
    坦承不諱；且莊凱傑、楊宗霖、陳明駿、蔣寶儀、黃惠涓、
    施鎧霖、蕭正明、黃文慧因誤信詐欺集團成員所提供之上開
    詐騙訊息，以致陷於錯誤，而分別於上揭時地各匯款2萬989
    元、5015元（含手續費17元）、2萬2074元、2萬1111元、45
    00元、7000元、2萬4000元、9000元、8000元至被告所有上
    開國泰世華銀行五權分行、合作金庫銀行臺中分行帳戶，該
    詐欺集團成年成員（除告訴人黃文慧所匯入之8000元外）隨
    即各於當日以金融卡領出所詐得上開款項【按告訴人黃文慧
    遭詐騙於100年1月17日晚上11時50分許所匯入被告所有上開
    合作金庫銀行臺中分行帳戶內之8000元款項，雖經被告於10
    0年1月18日辦理金融卡掛失，致未遭該真實姓名、年籍不詳
    之成年男子及所屬詐欺集團成年成員領出，此有合作金庫銀
    行臺中分行100年2月17日合金中存字第1000000603號函及所
    附存戶事故查詢單、各類存款分戶交易明細表各1份附卷可
    稽，但告訴人黃文慧將上開款項匯入後至該帳戶列為警示帳
    戶前，該真實姓名、年籍不詳之成年男子及所屬詐欺集團成
    年成員實際上處於可得領取上開款項之狀態，對該匯入之上
    開款項自有管領能力，應認業已詐欺取財既遂，此有臺灣高
    等法院暨所屬法院97年法律座談會刑事類提案第13號結論意
    旨可資參照。】等情，此經證人即告訴人莊凱傑、楊宗霖、
    陳明駿、蔣寶儀、黃惠涓、施鎧霖、蕭正明、黃文慧分別於
    警詢時指證訴綦詳，並有告訴人莊凱傑提出之彰化銀行自動
    櫃員機交易明細表影本1張、告訴人楊宗霖提出之玉山銀行
    雙園分行綜合活期儲蓄存款封面及內頁轉帳資料影本1張、
    告訴人陳明駿提出之郵政自動櫃員機交易明細表影本2張、
    告訴人蔣寶儀提出之郵政跨行匯款申請書1張、以MSN和賣家
    聯繫購買商品事宜紀錄等影本1份、告訴人黃惠涓提出之中
    國信託自動櫃員機交易明細表、中國信託中港分行台幣帳戶
    存款存摺封面影本各1張、露天拍賣網站上虛偽刊登欲拍賣
    APPLE IPOD TOUCH 4 32G商品網頁資料、以MSN和賣家聯繫
    購買商品事宜紀錄等影本各1份、告訴人施鎧霖提出之中國
    信託彰化分行台幣帳戶存款存摺封面及內頁轉帳資料影本2
    張、露天拍賣網站上虛偽刊登欲拍賣IPHONE 4 32G商品網頁
    資料影本1份、告訴人蕭正明提出之郵政自動櫃員機交易明
    細表、露天拍賣網站上虛偽刊登欲拍賣CANON G12相機組商
    品網頁資料影本各1張、告訴人黃文慧提出之中國信託台幣
    活存明細影本1張、被告所有上開國泰世華銀行五權分行帳
    戶之開戶基本資料、對帳單、金融卡資料查詢影本各1份、
    被告所有上開合作金庫銀行臺中分行帳戶之開戶基本資料、
    各類存款分戶交易明細表、存戶事故查詢單影本各1份附卷
    可稽。按被告預知某真實姓名、年籍不詳之成年男子可能利
    用取得帳戶作為詐欺取財匯款使用，仍於上開時地，將其所
    有上開國泰世華銀行五權分行、合作金庫銀行臺中分行帳戶
    之存摺影本、金融卡（包括密碼）等物交付予某真實姓名、
    年籍不詳之成年男子，嗣該真實姓名、年籍不詳之成年男子
    及所屬詐欺集團成年成員，果據以作為取得詐欺取財犯罪所
    得款項之工具，被告自有幫助該真實姓名、年籍不詳之成年
    男子及所屬詐欺集團成年成員詐欺取財之不確定故意，足見
    被告之自白與事實相符。本件事證明確，被告之犯行堪以認
    定。
三、按刑法上之故意，以行為人對於構成犯罪之事實，包括犯罪
    客體、行為、結果等均有具體確定認識，並有意使其發生者
    為確定故意，而行為人對於構成犯罪之事實，雖無具體確定
    認識，但已預見其發生，且其發生不違背其本意者，則為不
    確定故意。又行為人基於幫助他人犯罪之意思，為促成他人
    犯罪而為犯罪構成要件以外之行為，為幫助犯。本件被告單
    志翔預知某真實姓名、年籍不詳之成年男子可能利用取得帳
    戶作為詐欺取財匯款使用，仍將其所有上開國泰世華銀行五
    權分行、合作金庫銀行臺中分行帳戶之存摺影本、金融卡（
    包括密碼）等物交付予某真實姓名、年籍不詳之成年男子，
    作為該真實姓名、年籍不詳之成年男子及所屬詐欺集團成年
    成員詐欺取財使用，此既不違背被告當初交付該帳戶存摺影
    本、金融卡（包括密碼）之本意，且係參與提供取得詐欺取
    財犯罪所得款項之工具，對此犯行施以助力，為詐欺取財罪
    構成要件以外之行為，應以詐欺取財罪之幫助犯論之。核被
    告所為，係犯刑法第30條第1項、第339條第1項之幫助詐欺
    取財罪。被告幫助某真實姓名、年籍不詳之成年男子及所屬
    詐欺集團成年成員犯詐欺取財罪，為幫助犯，應按正犯之刑
    減輕之。又被告以一行為同時交付其所有上開國泰世華銀行
    五權分行、合作金庫銀行臺中分行帳戶之存摺影本、金融卡
    （包括密碼）等物供詐欺集團從事詐欺取財匯款使用，並侵
    害上開8位告訴人之財產法益，為想像競合犯，依刑法第55
    條前段之規定，應從一重處斷。爰審酌被告提供其個人所申
    請之上開國泰世華銀行五權分行、合作金庫銀行臺中分行帳
    戶予詐欺集團作為詐欺取財之匯款帳戶使用，助長犯罪之不
    良風氣，幫助犯罪者隱匿真實身分，增加檢警犯罪偵查之困
    難性，不肖之徒，則爭相仿效，藉此手段詐財，日益猖獗，
    致使受害民眾不斷增加，若不針對提供人頭帳戶者，予以適
    度之刑罰，顯然無法抑制該類型犯罪之發生，暨被告迄未賠
    償告訴人莊凱傑、楊宗霖、陳明駿、蔣寶儀、黃惠涓、施鎧
    霖、蕭正明、黃文慧之損害，並兼衡酌被告本身並未實際參
    與詐欺取財之犯行，可責難性較為輕微，與被告犯罪後坦承
    犯行，態度尚稱良好等一切情狀，量處如主文所示之刑，並
    諭知易科罰金之折算標準。
四、據上論斷，應依刑事訴訟法第273條之1第1項、第299條第1
    項前段，刑法第30條第1項前段、第339條第1項、第30條第2
    項、第55條前段、第41條第1項前段，刑法施行法第1條之1
    第1項、第2項前段，判決如主文。
本案經檢察官林文亮到庭執行職務。
中    華    民    國   100    年    9     月    28    日
                  刑事第一庭    法  官  朱光國
上正本證明與原本無異。
如不服本判決，應於收受送達後10日內向本院提出上訴書狀（應
敘述具體理由並附繕本）。
上訴書狀如未敘述理由，應於上訴期間屆滿後20日內補提理由書
於本院。
                                書記官  巫偉凱
中    華    民    國   100    年    9     月    28    日
附錄論罪科刑法條
刑法第339條第1項：
意圖為自己或第三人不法之所有，以詐術使人將本人或第三人之
物交付者，處5年以下有期徒刑、拘役或科或併科1千元以下罰金
。